【裁判字號】    92,上重更(一),15
【裁判日期】    920723
【裁判案由】    強盜等
【裁判全文】
臺灣高等法院刑事判決                        九十二年度上重更(一)字第一五號
    上  訴  人  臺灣士林地方法院檢察署檢察官
    上  訴  人
    即  被  告  丙○○
    指定辯護人  本院公設辯護人  甲○○
右上訴人因強盜等案件，不服臺灣士林地方法院九十年度重訴字第一○號，中華民國
九十一年四月十日第一審判決（起訴案號：臺灣士林地方法院檢察署九十年度偵字第
五二三六號）提起上訴（被告判處無期徒刑部分，由原審法院依職權送上訴），經判
決後，由最高法院發回更審，本院判決如左：
    主  文
原判決關於竊盜、因脫免逮捕，而當場施以強暴，因而致人於死及定執行刑部分撤銷
。
丙○○竊盜、因脫免逮捕當場施以強暴，因而致人於死，處無期徒刑，褫奪公權終身
。扣案之剪刀、牛排刀、電擊棒各壹支，及剪刀壹支（未扣案）均沒收。又於夜間在
公共場所未經許可攜帶蝴蝶刀壹支，處有期徒刑柒月。扣案之蝴蝶刀壹支沒收。應執
行無期徒刑，褫奪公權終身，扣案之蝴蝶刀、剪刀、牛排刀、電擊棒各壹支，及剪刀
壹支（未扣案）均沒收。
    事  實
一、丙○○有多次竊盜前科（未構成累犯），其最近一次竊盜罪，經臺灣士林地方法
    院判處有期徒刑七月，緩刑四年，現仍在緩刑期間內，詎猶不知警惕，於九十年
    五月二十三日零時許之夜間，自台北市○○區○○街一一０巷一之一號住處，騎
    乘其所有車牌號碼ＢＮＤ─０五七號重機車，未經許可，攜帶其所有自不詳時地
    起，即持有經內政部警政署公告管制之刀械蝴蝶刀一支，及非屬管制刀械之剪刀
    二支、牛排刀一支及電擊棒一支等於客觀上足對人之生命、身體造成危害之兇器
    ，置於該機車座墊內之置物箱，先至臺北市○○○路歸綏街口之某檳榔攤購買新
    臺幣（下同）一百元檳榔及二十五元之黃色長壽煙一包，騎乘該機車在附近及沿
    市區○○○○路、保安街、延平北路、中正路、文林路、士林夜市、陽明戲院、
    大東路、文林路、基河路等之公共場所行駛，於同日凌晨約一時十分許至十五分
    許間（起訴書誤載為同日凌晨一時四十五分許）駛至承德路四段一七九巷口欲左
    轉返家時，於該巷約五號前，因見梅文偉停放在路旁之車牌號碼６Ｂ─５３００
    號自小客車內擺放數量甚多之布偶娃娃（均已由梅文偉用塑膠袋包裝），竟意圖
    為自己不法之所有，起意行竊，將其機車橫停妥於上開自小客車前，即撿拾地上
    質地堅硬之紅磚塊，擊破梅文偉前開自小客車右後車窗玻璃（毀損部分未據告訴
    ），竊取車內以塑膠袋裝之布偶娃娃二塑膠袋約一百餘個（起訴書誤載為約十餘
    個及丙○○預先備妥塑膠袋），得手後，置放於其所騎乘之前揭機車上，嗣為梅
    文偉及其女友丁○○二人當場發覺。丙○○見竊行曝露，隨即騎乘機車欲逃離，
    遭梅文偉攔推阻止，並將機車推倒在地，致撞及丙○○腳部，受有左小腿表皮擦
    傷、左足蹠上方呈表皮擦傷、右下腿挫傷等傷害，及前開二袋布偶娃娃掉落於地
    ，兩人於掙脫、拉扯之際，梅文偉扯下丙○○身上所穿土黃色上衣，雙手抓及丙
    ○○之右頸部、身體，致丙○○受有右頸部表皮剝傷、下顎部挫傷二處。丙○○
    仍緊握住該機車油門，因而機車於原地打轉，使置物箱內之蝴蝶刀、牛排刀、電
    擊棒、檳榔、口罩、外套、繩子、安全帽等部分物品掉出散落地面，梅文偉則趁
    機將機車鑰匙取下，並叫喚丁○○報警。同日凌晨一時二十分、四十四分、四十
    五分至四十八分許，丁○○先後以其Ｚ000000000號行動電話撥打一一
    二、一一○報警，及通知其友人曾彥富、曾彥道（000000000號）儘速
    趕至該處。此期間，丙○○因不耐梅文偉拉扯、糾纏致其掙脫逃離不成，亟欲脫
    免逮捕，而於情急之下，其客觀上雖預見以剪刀刺人胸部會致人於死，為掙脫逃
    離，當場從自已傾倒在地之機車置物箱內拾取出剪刀一支，匆促間朝梅文偉之右
    胸部由下而上猛力刺入，深及胸腔，傷口寬約一點四公分，創徑十公分，隨即拔
    出倉惶跑至台北市○○路○段方向沿街攔得一部車號不詳之計程車，上車前將行
    兇用之剪刀丟棄路旁逃逸，其餘機車、蝴蝶刀、另把剪刀、牛排刀、電擊棒及遭
    扯落之上衣及機車置物箱內毛巾等物，及所竊得之布偶娃娃等物品則不及取走而
    遺留在現場。梅文偉經丁○○通知友人曾彥富趕至現場緊急送醫急救，仍因銳器
    穿刺胸部進入心包貫通右室心耳之部位，造成心包填塞，延至同日清晨六時五分
    不治死亡。
二、丙○○攬搭計程車離去現場後，為掩飾犯行，先至其所承租位於台北市○○區○
    ○路、歸綏街口之設攤處，更換身上衣、褲，並將更換下之短褲以塑膠袋包裹丟
    棄於台北市○○區○○路靜修女中旁。同日凌晨二時許，返回台北市○○區○○
    街一一０巷一之一號住處，為製造不在場證明以避免其遺留現場之機車為警循線
    查獲，另行起意，於同日凌晨二時三十分許，由其不知情之姊陳孟逢陪同至台北
    市政府警察局大同分局雙連派出所，意圖他人受刑事處分之犯意，未指定犯人，
    向該所員警柯亨昌謊稱其所有之ＢＮＤ─０五七號機車，已於九十年五月二十三
    日凌晨一時許，在台北市○○區○○路六十號前失竊，誣告為不詳人竊取該部機
    車（誣告部分業經原審判處有期徒刑三月確定）。台北市政府警察局士林分局刑
    事組員警約於同一時間接獲通報到場，依遺留現場之ＢＮＤ─０５７號機車車籍
    資料，至台北市○○街一一０巷一之一號丙○○住處調查，適丙○○與與其姊陳
    孟逢到前開派出所謊報竊案後返家，員警發現其右頸部有表皮剝傷，懷疑其涉案
    ，經丙○○陳明自願與員警至警局說明，而查獲上情，扣得蝴蝶刀、剪刀、牛排
    刀及電擊棒各一支
三、案經被害人梅文偉之父乙○○訴由臺北市政府警察局士林分局（下稱士林分局）
    移送臺灣士林地方法院檢察署檢察官偵查起訴。
    理  由
壹、被告丙○○矢口否認上開犯行，辯稱略以：伊於當日凌晨零時四十幾分獨自到臺
    北市蓬萊國小正對面小吃攤吃每份五十元之「蚵仔煎」，後又至隔壁攤吃每份六
    十元之「郭魚湯」，約二十分餘，當時機車停在蚵仔煎攤旁邊其座位後面，吃完
    後回頭一看機車不見，就在附近尋找約四、五十分鐘不著，即返家向其姊陳孟逢
    稱機車失竊，並請伊姊陪同向寧夏路派出所報案，值班員警叫其先將身分證拿到
    ７－１１便利商店影印，未做筆錄即要伊二人到轄區雙連派出所報案，伊二人即
    到雙連派出所報案ＢＮＤ─０五七號機車失竊。伊不曾到過案發之承德路四段一
    七九巷約五號前現場，被害人梅文偉指甲為何會檢出伊ＤＮＡ並不清楚，又其因
    曾經受傷，所以機車內毛巾上有其血跡，在警訊及偵訊中所為之自白，暨在警訊
    中自撰之自白書內容，並非出於任意性所為，內容與事實不符；本案僅因警方在
    案發現場查獲其遭竊之機車，即據此認定本案是其所為，辦案程序殊嫌草率粗糙
    ；警方在本案偵辦過程中，一直以非其承認犯案不可之態度強逼伊就範，並以暫
    不准伊姐陳孟逢離開警局（似為軟禁），要脅承認犯下本案，且誘以自承即可獲
    交保詐欺，致違法取得警訊自白，並再誘使依循警方意思抄寫「自白書」，在在
    顯示警方單憑以違法取得之自白，作為本案唯一不利之證據；警方欲如法炮製在
    移送士林地方法院後也作相同之自白，以換取交保，而其在無法律常識下，竟聽
    從之並遽作非真實性之自白；況在警方所查到之現場目擊證人（即丁○○），也
    指證本案非伊所為，係一青少年犯案，對此有利於之證據，警、偵卻故意忽視不
    見，甚未進一步查證，即遽欲其自白犯罪，此舉實不公且更屬冤屈，讓真正犯罪
    者逍遙法外。由於本案並非伊所為，則何來犯案之剪刀凶器存在云云。
貳、關於警、偵訊非任意性自白之抗辯不可採部分：
一、被告於九十年五月二十三日上午四時十分許，在士林分局由員警張育龍偵訊時，
    雖否認犯案，但之後於同日下午二時零五分偵訊時（訊問人亦為張育龍），則坦
    承犯下本案，其在上午十二時十分並書寫犯案經過之自白書一件（見相驗卷第十
    頁以下丙○○警訊筆錄、偵查卷第十三頁以下丙○○警訊筆錄、第七頁自白書）
    。證人即訊問員警張育龍結稱：「訊問時有錄影錄音，並無對被告為刑求逼供，
    亦無向被告脅稱要將其姊（指陳孟逢）一併移送」等語（見原審卷第六七、七二
    頁），證人即台北市政府警察局刑事警察大隊員警蔡祥春亦結證稱，詢問被告過
    程全程均有錄影存證，並無利誘、強暴脅迫，刑求逼供情事（見原審卷第一四四
    頁）。又被告於翌（二十四）日收容於台灣士林看守所時，由該所製作之健康檢
    查紀錄表，除腳部有擦傷（此為被害人推倒機車撞及其腳部所造成，詳後述），
    亦自述內部並無傷病，有該所九十一年十月十四日士所戒字第○九一○○○四八
    九四號函送之被告健康檢查紀錄表可參（見本院卷第一四四、一四五頁）。
二、關於本案查獲經過及製作筆錄之情形，茲據證人張育龍證稱：「：接到分局勤務
    中心通報於台北市○○路○段一七九巷五號前發生竊盜及兇殺案，分局鑑識小隊
    已先趕赴現場搜證，現場有一機車已被扶起，根據車號ＢＮＤ─０五七車籍查出
    車主為丙○○，就到該車車籍地址（當時該車失竊資料尚未輸入電腦）查訪車主
    為何車子遺留現場，當時被告不在家，：：，正要離開時，被告與其姊陳孟逢回
    來，被告稱去派出所報案機車遺失，查問時另一員警當場發現被告頸部有抓傷，
    我們懷疑被告涉案，詢問後被告表示願意隨同到分局說明案情，就與其姊一同到
    分局，我們詳細看被告頸部、臉部之抓傷，為剛被抓傷之痕跡，因傷口尚留有紅
    色血跡未凝固，有現場拍照存證，即口頭詢問其機車為何遺留現場、身體為何有
    抓傷，被告稱自己抓傷，機車是因吃宵夜時被竊，即依被告所述製作筆錄（按：
    即上午四時十分許製作之第一次筆錄）」「因做第一份警訊筆錄時死者仍在急救
    中，直到天亮時，新光醫院通報梅已死亡，就報請相驗後檢察官到分局口頭詢問
    被告，檢察官詢問時分局長、刑大二隊隊長陪同在旁，詢問後被告出來即向我們
    稱要自己寫自白書供出案情」「被告第二份警訊筆錄是寫完自白書後，我才訊問
    ，依被告陳述製作」「案發現場之水果刀即是後稱之牛排刀、折疊刀即是蝴蝶刀
    。覆訊時被告有承認上開刀械係其所有」等語綦詳（見原審卷第一宗第六五至六
    八頁）。證人蔡祥春亦證稱：「當天接到（士林）分局長通知，因該分局是我轄
    區，到達時被告已在分局偵訊室裡，被告均不合作、不講話，偵訊室內有分局一
    位員警，檢察官尚未到達，：，我只有口頭詢問被告他腳部及頸部之傷痕何來，
    被告沉默不語，之後又坐在地上不起來，：，後來經我開導後，被告才稱頸部傷
    痕是他自己抓的，未稱是何時抓傷的，腳部的傷被告稱是前幾天受傷的，後來又
    有一位鑑識人員來看被告腳部的傷稱被告腳傷是新傷，血跡尚未凝固，頸部的傷
    認係抓傷，但未說明何時抓傷，後來經過一段時間，檢察官（指臺灣士林地方法
    院檢察署檢察官黃德松）到分局來，檢察官勸導被告據實陳述，被告始有心動稱
    願意據實陳述，我們即拿出紙張，請其在偵訊室內書寫自白犯案經過，被告寫完
    自白後檢察官即離去，我們即帶嫌犯到現場模擬並攝影存證及至丟棄兇刀處找尋
    兇刀，並未尋獲兇刀及作案當日被告所穿褲子，當日被告留在現場的是被死者扯
    下之外套，被告稱褲子是丟在其擺攤附近之垃圾堆，去時垃圾已被清運，被告稱
    作案兇刀是在現場對面台灣企銀前面攔計程車時順手丟棄在路邊，現場找不到證
    物，即帶被告返回現場模擬犯案過程，結束後回到分局偵訊室，由其他員警（製
    作筆錄是分局員警，我們另一同仁在旁）偵訊製作筆錄，：」「（檢察官當時如
    何開導被告﹖）檢察官將現場跡證攤在被告前面，例如被告機車留在現場、後機
    車報案遺失、被告傷痕等，被告均無法交待，後被告才稱願意配合，我當時均協
    同在場」「經檢察官開導後，被告即承認犯案，我們才請其書寫自白犯案過程」
    「第二份筆錄是現場勘驗回來製作的」「偵訊時沒有聽到巨響。偵訊時，外面可
    透過電視螢幕，觀看偵訊室內偵訊之過程」「被告書寫自白時，我全程在場，被
    告書寫很慢，被告書寫自白前，已坦承犯案，過程細節是一邊寫一邊講」「因我
    們著重證物，時間急迫，所以先請被告說明過程，我們在依其自白，找尋證物。
    之後才作第二份筆錄」「沒有幫被告草擬自白書內容」「被告書寫自白時除我在
    場外，還有刑大同仁一人及士林分局刑事組警員數人在場」等語（見原審卷第一
    宗第一四三至一四六頁、第一四八頁）。細譯證人有關被告頸部、腳部傷痕之說
    詞與警訊筆錄被告之初供相符，嗣因檢察官將現場取得之犯罪跡證逐一提示呈現
    給被告令其辨識說明，被告因無法交待以實說，始自白犯罪。則被告警、偵訊筆
    錄，顯係出自任意性之供述，所辯承辦員警對之要脅並軟禁其姊，及以可獲交保
    誘騙取得警、偵訊之自白云云，並無證據證明為實在，自無足採。
三、又原審勘驗被告於警訊過程之錄影帶，其中第一捲錄影帶即九十年五月二十三日
    上午四時十分警訊過程：「員警訊問被告是否同意夜間訊問，被告同意，員警開
    始訊問，並告知被告訴訟法上之權利，被告陳稱機車失竊之情節，及在雙連派出
    所報案，並稱其右腳受傷，員警就被告所稱傷處─腳部、頸部拍照存證，員警訊
    問被告，並無威逼利誘刑求等情，訊問及被告陳述內容與該次筆錄所載大致相符
    ，員警訊問完畢後，向被告朗讀該筆錄並告以要旨，被告全程態度自然，並有抽
    煙之情形」。第二捲錄影帶警訊過程：「員警告知被告涉嫌強盜殺人罪名及嫌疑
    並告知刑事訴訟法之權利，及其家屬在外等候，（九十年五月二十三日十四時十
    一分許），被告伏桌不語，員警詢問被告身體有無不適，被告仍不語，員警告知
    被告不要緊張，檢察官已準備訊問，（同日十六時三十分許）員警依被害人身體
    傷痕，兇器應非剪刀，惟被告堅稱係剪刀，員警提示刀械照片由被告指認，被告
    指出一支剪刀照片，並稱於案發後離開現場上計程車前已將該剪刀丟棄，員警再
    提示同型剪刀供被告指認，被告手持該剪刀稱其所有之剪刀並非黑色是藍色，型
    式相同，並承認自機車（指ＢＤＮ─Ｏ五七號機車）置物箱掉落現場之毛巾、剪
    刀等均其所有，被告陳稱案發當日晚上，單獨一人於購買二包檳榔，即騎乘機車
    至案發地點，見被害人車內有布偶，遂於路旁撿拾一塊磚塊砸破車窗玻璃，其將
    一袋布偶取出放在機車上，又回去再行行竊一袋布偶放在機車上時，遇一男一女
    （即被害人梅文偉及丁○○）過來制止，其遂與該男子扭打，並起立向員警作勢
    表演當日與二人扭打之情形，被告並稱其當時發動該機車要逃離，被該男子拉下
    來，機車倒地，該男子拉扯其外衣，致衣服遺落現場，被告再向員警模擬現場狀
    況及與被害人扭打情況及持刀刺向被害人後離開之情形，並向臺灣士林地方法院
    檢察署法醫室法醫師陳標乾陳述及繪製兇器剪刀之型狀，被告陳稱不是故意要殺
    被害人，只是要嚇嚇他（指梅文偉），不知刺向他身體何部位，被告陳稱脖子之
    傷是被害人所抓傷，法醫師陳標乾檢驗被告之身體，並當場製發驗傷診斷書，訊
    問完畢後，員警朗讀筆錄並交付被告閱覽無訛後，由被告簽名，員警訊問之態度
    良好，並無刑求逼供之情形，員警訊問及被告陳述內容與九十年五月二十三日十
    四時五分許第二次筆錄大致相符」等情，有勘驗筆錄足參（見原審卷第二宗第九
    十至九七頁）。依上開偵訊被告之錄影帶內容所示被告於警訊中，猶能受有禮遇
    ，口抽香煙，任意陳述，亦無遭受員警之強暴、脅迫及刑求逼供之情節，並參酌
    前開證人張育龍、蔡祥春證述偵訊被告之經過，則被告所辯警訊時為員警恫稱若
    不承認，要移送其姊及為員警強暴、脅迫及刑求逼供云云，顯非實情。被告警偵
    訊之供述，既出自於任意性，即具證據能力。
參、查被告如何於前揭時地騎乘ＢＤＮ─Ｏ五七號重機車，攜帶其所有之蝴蝶刀、剪
    刀、牛排刀及電擊棒等物，撿拾磚塊敲破被害人梅文偉Ｂ─五三ＯＯ號小客車車
    窗，竊取車內被害人之布娃娃得手後，適為被害人發現發生拉扯，為脫免逮捕，
    乃持剪刀刺向被害人身體，乘坐計程車逃逸並返回其擺攤處更換衣物，為製造不
    在場證明，由其不知情之乃姐陳孟逢陪同向警謊報機車遺失等情，此據：
一、被告於警訊時供稱：「我於九十年五月二十三日零時左右從住處（台北市○○區
    ○○街一一０巷一之一號）出門至重慶北路歸綏街口之檳榔攤（姓名不詳）購買
    一百元檳榔、黃色長壽煙一包二十五元後即到附近之賣冬粉小吃攤與一名婦人聊
    天，十分鐘後看到附近有火警前往觀看停留約五分鐘，就返回檳榔攤騎乘我所有
    之ＢＤＮ─Ｏ五七號重機車，沿重慶北路往北走至保安街時左轉至延平北路時，
    右轉直行至中正路走向百齡橋至士林中正路與文林路至士林夜市，由陽明戲院旁
    之街道後左轉大東路直行至文林路，後右轉基河路行至承德路四段一七九巷欲左
    轉走承德路回家時，恰巧於承德路四段一七九巷約五號之路旁發現有部自小客車
    六Ｂ─五三ＯＯ號車內放著很多布娃娃，就想竊取該布娃娃送人，於是就將機車
    停放於該自小客車前方（橫放）就隨手拾起地上之磚塊砸破該自小客車右後方之
    車窗（玻璃），由車窗向內竊取車內之布娃娃，我用塑膠袋裝滿一袋後，將該布
    娃娃放置於我機車上，又繼續至車內竊取布娃娃拿至機車時，突然有一男一女走
    過來並叫了一聲，我就緊張的想騎機車逃走，不料該名男子即衝來制阻我，並一
    直打我，當時機車和我均倒下，我倒下時他仍一直打我，我就用力將機車扶起，
    企圖逃逸，當時機車是發動著，結果於拉扯中機車已移動至馬路中間，我不小心
    加油門時（欲將倒地之機車扶起時）使機車原地打轉半圈，梅文偉就將機車之鑰
    匙取下，並一直打我，於是我就順手至倒地之機車座墊下之置物箱內拿取一把剪
    刀剌向梅文偉（不知剌中何部位），當我剌中梅文偉時，他即跑開，並叫其女友
    （丁○○）報警，我即持該把剪刀穿越承德路逃逸，我沿承德路往南走，邊走邊
    攔計程車（當時是光著上半身，因土黃色上衣於與梅文偉拉扯時，被拉破脫下）
    ，而該把剪刀（兇刀）係於攔下計程車時欲上車打開車門之際即往路旁（承德路
    ）丟棄，搭上計程車後，於承德路劍潭路口迴轉，：：，於是我就沿承德路走百
    齡橋走中正路左轉延平北路返回我設攤處寧夏路歸綏街口，就在攤架處換下褲子
    ，並穿上上衣後才返回住處，當時約（凌晨）二時左右」「在攤架換裝前著土黃
    色Ｔ恤上衣、黑色短褲、拖鞋（即被扣案之拖鞋）」「因當時我沒有穿上衣，不
    敢回家，於是至攤架內換穿原本欲送人之粉紫色上衣、絨布藍色長褲」「我換下
    黑色短褲後，即用白色有花紋之塑膠袋包著並丟棄在寧夏路靜修女中學校轉角處
    」「我想製造不在場證明（所以偕同大姐陳孟逢於二時三十分至大同分局雙連派
    出所謊報ＢＤＮ─Ｏ五七號重機車失竊）」「我右側脖子上之抓痕是案發現場與
    被害人梅文偉拉扯時，被其抓傷，右小腿及左小腿之傷痕是機車倒時，撞傷及刮
    傷．．．」「警方人員於承德路四段一七一號所尋獲之剪刀並不是剌殺梅文偉之
    兇刀」「現場所遺留之ＢＤＮ─Ｏ五七號重機車是我所遺留下的」「兇殺現場所
    遺留之土黃色上衣是我與梅文偉拉扯時被拉扯下來遺留於現場」「現場機車置物
    箱內掉落之檳榔、口罩、尼龍繩是我所有並遺留下來」「現場ＢＤＮ─Ｏ五七號
    重機車置物箱內掉落之電擊棒、剪刀、水刀（即扣案之牛排刀，下同）、折疊
    刀（即扣案之蝴蝶刀，下同）均是我所有」「現場所遺留之雨衣（藍色）、安全
    帽是是我所有及遺留」等語不諱（見偵查卷第十頁反面至第十二頁）。又被告於
    檢察官初訊時除否認扣案之水刀（即牛排刀）與折疊刀（即蝴蝶刀）為其所有
    ，及於原審羈押訊問時除翻稱扣案中刀械只有電擊棒與紅色把柄之剪刀為其所有
    外，其餘亦如同警訊之自白，陳稱略以：有於九十年五月二十三日凌晨一時餘，
    騎乘車牌ＢＤＮ─Ｏ五七號機車，在臺北市○○區○○路四段一七九巷五號前，
    竊盜被害人梅文偉六Ｂ─五三ＯＯ號自用小客車內之財物，得手時，為被害人發
    現，其為脫免逮捕，乃持剪刀刺入被害人梅文偉身體後，而乘坐計程車逃逸，且
    於犯案後更換衣物，隨同其姊陳孟逢一同至臺北市政府警察局大同分局雙連派出
    所謊報該部機車失竊等情綦詳（見偵查卷第五二頁至五五頁、原審九十年度聲羈
    字第五十號卷第四頁正反面）。
二、現場目擊證人丁○○於警訊中陳稱：「約在（九十年）二十三日凌晨一時四十五
    分許（時間有誤記，詳後述）我與男友（即被害人梅文偉）收攤欲前往承德路四
    段一七九巷中間停車格取車時，忽然發現有一名陌生男子在搬我們車內貨物（即
    布偶娃娃），並準備駕車離開，我男友馬上阻止他離開，並與他發生拉扯、扭打
    ，期間我男友並將他機車鑰匙取下放在口袋，然後交給我，歹徒就跑掉了，這時
    我男友也倒地不起了，歹徒是剌中他的（右）胸，兇刀我是沒看見但衣服被我男
    友扯下，現場還有一重機車ＢＮＤ─０五七號，衣服是土黃色，已交給警方，歹
    徒著休閒衣，即遺留現場之衣服，短褲米白色，中等微胖身材，身高約一六五公
    分，理平頭。我在現場看我男友與他發生拉扯、扭打，因我已懷孕五月，我幫不
    上忙，我男友叫我趕快走，去報警。（在警局當場指認）丙○○就是當時與梅文
    偉發生拉扯、扭打之人」（見偵查卷第十五頁反面、第十六頁）。檢察官偵查中
    復證稱：「（九十年五月二十三日凌晨一時二十五分許與死者在現場情形？）梅
    文偉收完攤要回去停車場，另一部機車停在前面，被告已搬了二袋約十餘個（按
    ：數量有誤述。於原審改稱二袋約一百多個。見原審卷第二宗第一四六、一四七
    頁）到他車上，他仍要繼續搬，梅文偉問他要幹什麼，他就想要逃跑，梅文偉就
    將機車推倒，丙○○要將機車牽起逃跑，梅文偉就將他機車鑰匙取下放在口袋，
    二邊開始扭打起來，梅文偉叫我報警，我因電話收訊不良而撥不出去，丙○○就
    跑了，我靠過去，梅文偉就說他被剌一刀，：」「機車被推倒時，車內（指ＢＮ
    Ｄ─０五七號機車）的東西都掉出來，我因距離有一段，所以未見到他有剌的動
    作，但折疊刀（即蝴蝶刀）、牛排刀、是自機車掉出來」「有看見丙○○衣服被
    扯下，他是光著上身跑掉的」「（提示丙○○照片）是否當晚與梅文偉扭打之人
    ？）是」（見偵查卷第七七頁反面、第七八頁）。在原審並證稱：「當時是剛收
    完攤要回家，要去台北市○○路○段一七九巷五號前牽車，剛好遇見被告在偷我
    們車內東西，我與被告是正面碰面，被告當時已將玻璃敲破，在靠圍牆之車側面
    搬東西，將贓物裝入袋子裡面，是布偶娃娃，我看到已搬走一袋又要回到車子去
    拿，我與其距離約二個停車格，後來梅文偉在二個停車格距離就問被告「你要幹
    什麼」，被告當時正在前車門處，手中沒有拿東西就跑回其機車處騎機車要走，
    他機車剛好放在我們車子正前面，我看到他要逃，我們二人就跑過去攔他，梅文
    偉將被告及其機車推倒在地，推到在地後梅文偉就與被告扭打，梅拉住被告，被
    告掙脫又爬起來要騎車離去，抓上機車加足油門所以前輪就翹起來，梅文偉當時
    一直揪住被告不讓其離去，我當時一直站在梅文偉之旁邊，一直到被告機車翹起
    ，前輪差一點壓到我的腳，我才離遠一點，梅文偉要我打電話報警，這時二人站
    著互相拉扯，被告一直要離去，梅文偉不讓其離去，我以0000000000
    手機打一一二電話報警，但電話無法連線，所以我就打電話給曾彥富，我向他稱
    要他趕快到現場來，打電話時我是面對他二人，打電話時間約不到二分鐘，期間
    他二人一直在拉扯，後約二分鐘後，被告就逃離，梅文偉已坐在地上，當時當現
    場昏暗，我並無法看到被告手持何物，被告隨即往承德路方向逃跑，他跑時有經
    過我面前，我看到梅文偉坐在地上要爬起來走，我看到他站起來，但不太對勁，
    他稱有被刺一刀並沒有說是何種兇器，我就跑過去，翻開他衣服看到其傷口有流
    血，：，後來曾彥富兄弟二人過來，我們就將梅文偉送醫救治」「（案發後警方
    有無找被告給你指認﹖）有，就是偷我們東西之人，因我在現場及警局均看到被
    告右腳上的傷，是案發時被告被梅文偉推倒其腳擦撞到機車，我確定就是被告丙
    ○○」「（案發時現場離被告最近之距離為何？）就在被告身旁」「沒有看到梅
    文偉有以手抓被告頸部，當時是被告要走，梅文偉拉被告的手及衣服，要將其拉
    回來」「梅文偉受傷後，我們沒有拿何物品擦梅傷口，當時梅文偉已無力氣去拿
    任何東西」「梅文偉將被告機車推倒，並將機車鑰匙一支拔起來放入其口袋，我
    送其到醫院後再從其口袋拿出該把鑰匙（後改稱被害人在醫院係交付伊汽車鑰匙
    ，應以機車鑰匙是在現場交付之陳述為實在。見原審卷第一宗第一九一頁）」「
    （警訊及偵查中所稱及庭訊所稱二人扭打是何意﹖）即前所述，是被告要跑，梅
    文偉拉他，他要掙脫」「二人拉扯時，：起初我的距離他二人比較近，就在我前
    面，後來才離遠一點，約二個停車格」「（九十年六月十二日偵查中為何稱被告
    機車倒地後，有折疊刀、牛排刀自車內掉出﹖）當時是送梅文偉送醫後，我又回
    到現場才看到的折疊刀、牛排刀留在地上，並非當時案發時看到的」「我回到現
    場時，現場已被警察封鎖，我有看到折疊刀（即蝴蝶刀）、牛排刀散落在機車旁
    邊」「被告離開時上身沒有穿衣服，下身穿短褲，：」等語（見原審卷第一宗第
    一六五至一七二頁），多次當面指證竊取布娃娃及行兇之人確為被告不移，並無
    言及如被告所辯稱之丁○○曾說行兇者為一年輕人之情事，及說明現場遺留之牛
    排刀、蝴蝶刀、香煙、繩子及檳榔等物非屬證人及被害人所有、被害人受傷後未
    曾進入車內或翻動車內之物等情；關於其報案及通知友人曾曾彥道之情形，亦據
    證稱：「（依據你行動電話之通聯紀錄，你打一一二的時間與打一一Ｏ的時間，
    為何差二十幾分鐘？）當時梅文偉要我去警局報案，但我沒有去，我留在現場看
    他們拉扯（一一二可轉至給警局）到了一時四十四分（依據通聯紀錄時間）我打
    一一Ｏ報案，但因通訊不佳，隨後我又打給曾彥富，曾彥道（Ｚ0000000
    00），我叫他們趕快來，但當時因通訊不佳他們聽得到我的聲音但我聽不到他
    們的聲音，所以又撥打曾彥富的電話（依據通聯紀錄所載十二時四十八分），打
    完後被告就往我面前跑過來，我以為他要傷害我，但他從我身旁跑走，往承德路
    方向跑去光著上身，：我無法確定梅文偉是在我打那一通電話時被刺，但我可確
    定他是在我打一一０至打給曾彥富的最後一通電話之間被刺（依通聯紀錄一點四
    十四分至一點四十八分之間），我打一一二（按依通話記錄所載為九十年五月二
    十三日一時二十一分五十一秒）之前約五分鐘他們就開始拉扯」（見原審卷第一
    四四至一四六頁），後者即證人丁○○與曾彥道、曾彥富電話聯絡即趕赴現場之
    情形，並經證人曾彥道、曾彥富於原審證稱屬實（見原審卷第一宗第一九二頁以
    下），且有中華電信股份有限公司台灣北區電信分公司台北北區營運處九十年十
    月二十三日北北營字第九○○七○○三○○／一號函簡復原審所檢送之丁○○Ｚ
    000000000號行動電話之通話記錄可佐（見原審卷第一宗第一七九至一
    八一頁）。證人於本院調查時亦堅稱丙○○係行竊後與死者梅文偉拉扯之人無誤
    （見本院九十二年四月三日訊問證人筆錄）。
肆、按證人之陳述有部分前後不符，或相互間有所歧異時，究竟何者為可採，法院本
    得參酌其他相關證據為自由之判斷，非謂一有不符或矛盾，即認為其全部均不可
    採信。其基本事實之陳述，若果與真實性無礙時，則仍非不得予以採信。經核被
    告上述案發當日之行蹤及行兇之自白，其中所述在台北市○○街口購買檳榔、香
    煙與某小吃攤聊天後，前往附近觀看「火災」一事，經士林分局向臺北市政府消
    防局第三大隊大同中隊大同分隊查詢結果，該分隊於九十年五月二十三日零時二
    十五分許，確有接獲火警地點為臺北市○○街一六八路七樓，出勤四部消防車之
    情事（屋主返家後，開門確定係誤報），此經士林分局檢送上開分隊員警工作記
    錄簿函復原審在卷（見原審卷第二宗第七、十頁）。依此，足徵被告於警訊所稱
    當天之行蹤，應屬實情。又被告所述竊盜及持剪刀行兇等過程，與證人丁○○所
    證述之情節，大致吻合，更有遺留於現場之６Ｂ─５３００號自小客車車窗遭砸
    破、車內布偶娃娃被竊散落於地之情形，尤其現場遺留有被告騎乘之ＢＮＤ─０
    五七號機車與被告所穿著之土黃色上衣、該機車內前述刀械等物四處散落等之跡
    證，此有現場照片多張在卷（見偵查卷第三一至四二頁、相驗卷第七六頁以下）
    ，及上開物品扣案可資佐證。扣案之「摺疊刀」經鑑定結果，係屬槍砲彈藥刀械
    管制條例中所管制刀械中之蝴蝶刀，有臺北市政府警察局九十年七月十日北市警
    保字第九Ｏ二七五二ＯＯＯ號函在卷可稽（見偵查卷第九四、九五頁）。查被告
    於警訊時即陳稱，其與梅文偉拉扯時，右側頸部被梅文偉抓傷，又梅文偉推倒其
    機車時，撞刮傷其腿部等情，除有經警拍攝之被告受傷之照片可參（見偵查卷第
    四三至四五頁），並據臺灣士林地方法院檢察署法醫師於案發當日驗傷結果，認
    被告受有（一）右頸部二×一公分、二點二×零點一公分之表皮剝傷，為新傷痕，
    （二）下顎部有約紅豆大之挫傷兩處，（三）左小腿有約七×零點一公分之表
    皮擦傷、左足蹠上方呈表皮擦傷，右小腿有約三×零點五公分之挫傷、血跡痕約
    六公分長，均為新傷痕，而其致傷原因及兇器種類為拉扯抓傷，有該檢察署驗傷
    診斷書可憑（見偵查卷第五九頁），及經該署法醫師陳標乾證述明確（見原審卷
    第二宗第一一四、一一五頁），核符一致。再者，被害人梅文偉於檢察官相驗時
    ，經警方鑑識人員剪下其十指指甲化驗結果，在其左小指甲、無名指、右小指甲
    中及被告所有之ＢＤＮ─五Ｏ七號機車置物箱內毛巾血，萃取得之細胞組織，經
    鑑定其ＤＮＡ與被告ＤＮＡ之ＳＴＲ型別相同，該型別在台灣地區中國人分佈之
    機率預估為一點二七乘以十的負十次方，有內政部警政署刑事警察局九十年五月
    三十日刑醫字第七二九九０號鑑驗書可稽（見相驗卷第六七頁），復經鑑定人即
    內政部警政署刑事警察局人員呂政鴻結證屬實（見原審卷第一宗第四五至四七頁
    ），此部分鑑驗結果，與被告於警訊中自白是案發現場與被害人梅文偉拉扯時，
    被其抓傷等語，同屬吻合。依此，足見在九十年五月二十三日凌晨被害人梅文偉
    遇害前，確有與被告相互拉扯而有發生肢體接觸之情形。而被害人梅文偉胸骨右
    側有約一．三公分ＸＯ．五公分之剌創口，深及胸腔，其死亡原因為銳器穿刺胸
    部進入心包貫通右室心耳之部位，造成心包填塞致死，傷口距地高約一二六公分
    ，方向由下而上，寬約一點四公分，創徑十公分，兇器依傷口型態判斷可能為剪
    刀等情，此經臺灣士林地方法院檢察署檢察官督同法醫師相驗明確，並經法務部
    法醫研究所解剖鑑定，分別製有勘驗筆錄、驗斷書、相驗屍體證明書及法務部法
    醫研究所出具之（90）法醫所醫鑑字第六四四鑑定書在卷可證（見相驗卷第十三
    、十八至三三頁、第二○三頁），核與被告自白所稱使用剪刀為兇器一情相符，
    益見被害人梅文偉應係被告持剪刀施強暴被刺傷因而致於死亡無疑。依此，則證
    人丁○○所證述被告行竊後，欲脫逃避免被逮捕而行兇致被害人死亡之基本事實
    ，既與真實性無礙而可採信，雖其證稱不知道被告以何物件及被害人如何被刺殺
    ，暨證稱沒有看到被害人手抓被告頸部等語，應係處於驚恐狀態，且時值深夜未
    能看清楚現場細節動作，有以致之，自難執此即得遽以全盤推翻上開不利於被告
    之具體事證。又證人丁○○就案發之時間、失竊布偶娃娃數量、被告與被害人在
    拉扯爭執間，被告有無出手扭打被害人、被害人取下被告機車鑰匙係於何時交給
    丁○○、有無見到蝴蝶刀及牛排刀從機車上掉出來等細節之陳述，前後略有不符
    ，但證人丁○○依其電話通聯紀錄已說明本件案發時間詳如事實一欄所載，失竊
    布偶娃娃數量應為兩塑膠袋約一百餘個，被害人取下機車鑰匙即交給萬女，係之
    後回到現場才看到有蝴蝶刀、牛排刀等情，均如前述，自應以其後所述者為準。
    依證人即法醫師陳標乾之證述，被害人雖有右小腿外側及足踝部挫傷等傷勢，但
    被告堅決否認有上開傷害行為，證人陳標乾亦證稱，「上開傷痕，是表皮剝脫傷
    ，是生前新傷，面積極小，應是跌倒或碰撞到」等語（見原審卷第二卷第一一四
    頁），參酌證人丁○○所稱其於警、偵訊所指之扭打，係「被告要跑，梅文偉拉
    他，他要掙脫之意」「（被害人刺傷前）他們只是在拉扯」等語（見原審卷第一
    宗第一六九頁、第二宗第一四四頁），二人拉扯間，堪認被告均未反擊徒手毆打
    被害人。至證人丁○○於原審先稱，被告與被害人拉扯時，為脫免逮捕，欲以暴
    力阻止其報警未得逞云云，後又改稱梅文偉叫其報警，被告伸手，以為被告要抓
    我，但被告尚未碰到其身體，就被梅拉回去，所以以為被告要攔阻等語。依此情
    形，則被告與被害人拉扯間，不無可能因被告為脫免逮捕之逃逸動作過大，以致
    造成丁○○誤解而臆測被告欲以暴力阻止其報警，憑此尚不足以認定被告為脫免
    逮捕而當場有對丁○○施以強暴之行為，附此敘明。
伍、被告雖辯稱案發當天凌晨零時四十幾分，獨自一人在蓬萊國小正對面小吃攤吃每
    份五十元之「蚵仔煎」，後又至隔壁攤吃每份六十元之「郭魚湯」，約二十分餘
    ，當時機車（指ＢＮＤ─０五七號機車）停在蚵仔煎攤旁邊伊座位後面，吃完後
    伊回頭一看機車不見，在附近尋找約四、五十分鐘，遍尋不著云云。查被告所稱
    之台北市○○路夜市蓬萊國小對面，雖有販賣「蚵仔煎」及「郭魚湯」之小吃攤
    販，但經警訪查結果，該兩小吃攤老板均稱不認識被告其人，亦無ＢＮＤ─０五
    七號機車失竊之情事，此經士林分局函復原審敘明在卷及檢送查訪表，暨警局查
    訪該二小吃攤販之照片在卷足佐（見原審卷第二宗第七至九頁、第十一至十四頁
    、第十七、十八頁）。證人即該販賣「蚵仔煎」之老闆賴宗杰結證稱，其依記錄
    可查得九十年五月二十三日晚上（下午五點至次日凌晨二點半）有在該攤位賣「
    蚵仔煎」，每份四十元，沒有印象有無見過被告，亦無印象當天凌晨是否有客人
    在其攤位前遺失機車等語（見原審卷第二宗第六一至六三頁）。證人賴宗杰堅稱
    九十年五月二十三日當晚所販賣之「蚵仔煎」價格為四十元，與被告所稱之價格
    五十元已有不符，所指至該攤位吃「蚵仔煎」，即難遽信。況被告自承係在台北
    市○○路與歸綏街口設攤，冬天賣麵，夏天賣冷飲，並有警局拍攝之攤位照片可
    徵（見原審卷第一宗第五十頁、第八十至八五頁），則被告知悉同一夜市有人擺
    攤販賣「蚵仔煎」及「郭魚湯」，依事理自有可能。證人即被告之姐陳孟逢雖亦
    證稱，ＢＮＤ─０五七號機車於九十年五月二十三日零時，在逢蓬萊國小正對面
    小吃攤前失竊云云，但證人亦自承係依被告轉述機車失竊之事而為陳述（見原審
    卷第一宗第五七頁），純屬傳聞之詞，證人既未親自聞見或經歷其所陳述之事實
    ，即無從擔保其陳述內容之真實性，其為附合被告之說詞，不具證據能力，自不
    足為被告有利之事證。何況，若果被告有於該攤販前遺失機車情事，依一般人之
    經驗，必當立即詢老闆尋找機車下落，然被告卻自承未將機車在該攤販前失竊之
    事告知賴宗杰（見原審卷第二宗第六四頁），亦有違常情。被告供稱為製造不在
    場證明，而於同日凌晨二時三十分許，由其不知情之姊陳孟逢陪同至台北市政府
    警察局大同分局雙連派出所，向該所員警柯亨昌謊稱所有之ＢＮＤ─０五七號機
    車，於九十年五月二十三日凌晨一時許，在台北市○○區○○路六十號前失竊，
    誣告為不詳人竊取該部機車，有台北市政府警察局大同分局車輛協尋、車牌遺失
    （尋獲）證明單一紙可稽（見偵查卷第二三頁），被告此部分誣告犯行，並經原
    審判決有期徒刑三月確定，益徵其所辯失竊機車為虛，而不可憑信。凡此，均尚
    難僅憑被告供稱之上述地點確有該攤販，即得謂被告上開所辯之情為實在。本部
    分待證事項已明，上述地點之「郭魚湯」小吃攤販老闆，核無傳訊再作無益調查
    之必要。被告又辯稱因為其失竊之機車上，放有在失竊前二日受傷而用來擦拭血
    液的毛巾，被害人受傷後拿伊毛巾擦拭，致有血跡反應云云。但查，被告所稱之
    機車失竊一事並不可採，已如前述，且查人身血液一旦離開人體，在自然狀態下
    不消數分鐘即凝固，此為公眾周知之事實，更何況被告所稱受傷係在「機車失竊
    前二日」，且其自承該部機車均停放於室外，若該毛巾沾有被告之血液，亦早已
    乾涸，則業經被毛巾吸乾之血漬，即無可能沾染在梅文偉之指甲上。又如果被害
    人梅文偉在受傷後，曾經碰觸過該條毛巾，以當時被害人受傷流血情況下，手指
    上必定沾有其血液，鑑定人呂政鴻亦陳稱在死者其他指甲上驗得其血液ＤＮＡ（
    見原審卷第一宗第四六頁），但依鑑驗結果，在被告機車置物箱內毛巾血ＤＮＡ
    與被告之ＤＮＡ之ＳＴＲ型別相同如前述，並未驗得有被害人血液之反應，參以
    證人丁○○已證稱「梅文偉受傷後，未有拿取物品為梅文偉擦拭傷口，梅文偉當
    時亦無力氣拿取任何物品」，是被告所辯因死者拿伊他毛巾所致云云，即無可採
    。
陸、本件死者梅文偉右胸遭銳器穿刺之傷口，寬約一點四公分，創徑十公分，深達右
    心耳，而胸部為人的身體重要但脆弱之部位，內有心臟、肺臟等維持生命的重要
    器官，倘受創擊極易致命，又依被告所繪用以行兇之剪刀（刀刃長約十二公分）
    與扣案之另支剪刀（見偵查卷第三十、三七頁）相類似，均屬至為銳利之器械，
    以之刺入胸部，足以喪失人命，為一般人得以預見之事實，被告為一心智成熟之
    成年人，對此自難諉為不知。依證人丁○○上開所證述之情節，被告與被害人自
    九十年五月二十三日凌晨一時二十一分許之前約五分鐘開始拉扯，直至同日凌晨
    一時四十四分至一時四十八分之間，被告持剪刀剌入被害人身體，期間達二十餘
    分鐘之久，均係被告與被害人在當場拉扯、掙脫，此期間被告並未出手毆打被害
    人，固屬實情。但被告因徒手掙脫逃逸不成，甚至與被害人拉扯二十餘分鐘仍未
    能得逃，已屬不耐被害人之糾纏，甚為明顯。在此混亂、匆促之間，執意脫免逮
    捕，隨手以機車置物箱掉出之剪刀一把，當場施強暴朝被害人胸部刺一下，而趁
    隙脫逃，雖傷口深達十公分，終致被害人不治死亡。公訴人指被告有殺人之間接
    故意，被告則否認犯罪。據台灣士林地方法院檢察署法醫師相驗死者梅文偉之屍
    體時，發現被害人「胸骨右側有約1.3Ｘ0.5公分之刺創口深及胸腔、右小腿外側
    及足踝部呈挫傷」，其他在死者身上並無任何因拉扯或扭打造成之傷痕，可知丁
    ○○於原審訊問時之證述有關被告並未出手毆打死者部分應可確信。因此倘若審
    酌之結果仍認被告有持剪刀刺被害人梅文偉之行為，被告應係在被被害人拉扯之
    際，為圖脫免逮捕而在心急之下所為之行為，此從死者梅文偉身上只有一處「胸
    骨右側有約1.3Ｘ0.5公分之刺創口深及胸腔」外，並未有其他刺傷之傷痕可以得
    知，被告與被害人梅文偉並不認識，亦無仇恨，只因被告竊取梅文偉車上之布偶
    娃娃被梅文偉發現，被告在案發當時只是想要逃跑，應該並沒有故意殺人之動機
    與犯意。果若被告有殺人之犯意，則其應會有連續刺擊之行為或動作，如此亦會
    造成被害人有多處傷痕，然從驗屍報告中得知，死者梅文偉只有一處刺創傷，其
    他只有可能是在拉扯時所造成之右小腿外側及足踝挫傷，因此可知被告在案發當
    時似無致被害人於死地之故意」。按殺人與傷害人致死之區別，應以有無殺意為
    斷，其受傷之多寡，及是否為致命部位，有時雖可藉為認定有無殺意之心證，究
    不能據為絕對標準（參照最高法院十八年上字第一三○號判例）。本件被告經梅
    文偉拉住不放手，僵持約二十分鐘，被告極力掙脫始終未能脫身，期間被告均無
    反擊毆打梅文偉，近身拉扯匆促間，被告雖取得剪刀一支，依當時情況，梅某高
    大，被告嬌小，體力懸殊，並無可能先行以剪刀嚇阻，當出手刺一刀後，不及穿
    上衣即愴惶逃離現場，並無其他加害動作，可徵被告急欲掙脫被害人之拉扯免被
    逮捕，情急下以剪刀刺傷梅某，衡情其應無戕害人生命之故意。起訴法條容有未
    洽，應予變更。刑法第三百二十九條之以強盜論，即以強盜罪相當條文處罰之意
    ，並非專以第三百二十八條之強盜論，故第三百三十條所謂犯強盜罪，不僅只自
    始犯強盜罪者而言，即依第三百二十九條以強盜論者，亦包括之。按刑法第二條
    第一項規定：「行為後法律有變更者，適用裁判時之法律。但裁判前之法律有利
    於行為人者，適用最有利於行為之法律。懲治盜匪條例業經立法院廢止，並經總
    統於中華民國九十一年一月三十日公告，於同年二月一日生效，另刑法第三百二
    十八條第三項、第三百三十條亦有修正，亦經總統於九十一年一月三十日公告，
    於同年二月一日生效，被告丙○○行為後，法律有變更，修正後之第三百二十八
    條第三項之規定，其刑罰均比修正前為輕（修正前原法定為死刑或無期徒刑，修
    正後則為死刑、無期徒刑或十年以上有期徒刑，是以經依新、舊法之比較，就強
    盜致死部分，應適用修正後之刑法第三百二十八條第三項，合先敘明。核被告因
    犯竊盜罪，因脫免逮捕，當場施強暴因而致人於死，係犯刑法第三百二十九條、
    第三百二十八條第三項準強盜致人於死罪，又犯槍砲彈藥刀械管制條例第十五條
    第一、二款於夜間在公共場所攜帶刀械罪，兩罪之間犯意各別，應分論併罰。
柒、原審對被告論罪科刑固非無見，惟查：（一）被告於夜間在公共場所攜帶刀械。
    其攜帶蝴蝶刀自始與所犯準強盜罪間無相關連。該刀又非因欲犯準強盜罪而備置
    。從未以該刀來行竊。原判決認二罪有牽連關係從一重論處，已欠允洽。（二）
    刺殺被害人之剪刀一支雖未扣案，無證據證明已滅失，原審未沒收，同有不合。
    （三）蝴蝶刀自九十一年十一月二十日經內政部（９０）台內警字第九０八一四
    八二年七號不再列為管制刀械，此項公告並無刑罰之規定，僅可視為法律構成要
    件之事實內容。其行為時法律處罰價值判斷並無不同，僅為事實之變更，尚無刑
    法第二條新舊法律比較適用問題，因此予以沒收不視為違禁物。原判決依刑法第
    三十八條第一項第一款宣告沒收，亦屬不當。被告職權上訴仍執前詞，否認犯罪
    ，固無足取。上訴人上訴求予強盜殺人論究，依前述各情尚無可取。然原判決既
    有可議，自應撤銷改判。審酌被告有多次竊盜前科，竟為脫免逮捕施強暴致人於
    死，犯罪後了無悔意，及造成危害，惡性非輕等一切情狀，就準強盜致人於死諭
    知無期徒刑，褫奪公權終身。於夜間在公共場所攜帶刀械，處有期徒刑七月，並
    定應執行刑如主文所示。扣案之蝴蝶刀、剪刀、牛排刀及電擊棒各一支。另未扣
    案之剪刀一支均為被告所有供本案犯罪所用之物或供犯罪預備之物，業據其在警
    訊自承在卷，依法宣告沒收。
據上論斷，應依刑事訴訟法第三百六十九條第一項前段，第三百六十四條、第三百條
、第二百九十九條第一項前段，槍砲彈藥刀械管制條例第十五條第一項第一款、第二
款，刑法第十一條前段、第二條第一項前段、第三百二十九條、第三百二十八條第三
項、第五十一條第四款、第三十七條第一項、第三十八條第一項第二款，罰金罰鍰提
高標準條例第一條前段，判決如主文。
本案經檢察官賴俊雄到庭執行職務。
中      華      民      國    九十二    年      七      月    二十三    日
                              臺灣高等法院刑事第十八庭
                                  審判長法  官  吳      敦
                                        法  官  劉  慧  芬
                                        法  官  吳  明  峰
右正本證明與原本無異。
如不服本判決，應於收受送達後十日內向本院提出上訴書狀，其未敘述上訴之理由者
並得於提起上訴後十日內向本院補提理由書（均須按他造當事人之人數附繕本）。
                                        書記官  李  華  安
中      華      民      國    九十二    年      七      月    二十三    日
附錄：本案論罪科刑法條全文
刑法第三百二十八條第三項：
犯強盜罪因而致人於死者，處死刑、無期徒刑或十年以上有期徒刑；致重傷者，處無
期徒刑或七年以上有期徒刑。
刑法第三百二十九條：
竊盜或搶奪，因防護贓物、脫免逮捕或湮滅罪證，而當場施以強暴脅迫者，以強盜論
。
槍砲彈藥刀械管制條例第十五條第一項第一款、第二款
未經許可攜帶刀械而有下列情形之一者，處二年以下有期徒刑：
一  於夜間犯之者。
二  於車站、埠頭、航空站、公共場所或公眾得出入之場所犯之者。


司法院資訊處製作；財團法人民間司法改革基金會備份。
